臺灣彰化地方法院刑事判決　　　　　　　 96年度訴字第219號
公　訴　人　臺灣彰化地方法院檢察署檢察官
被　　　告　甲○○
上列被告因偽造文書案件，經檢察官提起公訴（96年度偵字第
10號），被告於本院準備程序中自白犯罪，本院合議裁定由受命
法官獨任進行簡式審判程序，茲審理判決如下：
    主  文
甲○○行使偽造私文書，足以生損害於公眾及他人，累犯，處有
期徒刑肆月，如易科罰金，以新臺幣壹仟元折算壹日。如附表所
示偽造之「甲○○」署押共拾捌枚（簽名陸枚、指印拾貳枚）均
沒收。
    犯罪事實
一、甲○○前曾於民國91年間因施用毒品違反毒品危害防制條例
    案件，經臺灣南投地方法院於91年5月24日，以91年訴字第
    192號判決其施用第一級毒品部分有期徒刑8月、施用第二級
    毒品部分有期徒刑5月，定應執行刑為有期徒刑1年確定，經
    入監服刑，於93年1月16日執行完畢。詎不知警惕，其明知
    未經他人同意，不得冒用他人之姓名應訊。甲○○因於95年
    10月26日下午6時許，在彰化縣田中鎮○○里○○路71號，
    經警查獲其持有毒品及專供施用毒品之器具，遭警以現行犯
    逮捕後移送警局並製作警詢筆錄；詎甲○○為免遭警方察覺
    其前有多項毒品前科，竟冒用「乙○○」名義應訊，並基於
    行使偽造私文書之接續犯意，於該日晚上8時5分許，在彰化
    縣警察局田中分局內安派出所內，於「彰化縣警察局委託檢
    驗尿液代號與真實姓名對照認證單」之「簽名捺印處」，及
    「勘察採證同意書」之「簽名捺印處」先後偽造如附表所示
    「乙○○」之署押4枚（含簽名2枚及指印2枚），及於同日9
    時21分許，在調查（警詢）筆錄上「受詢問人簽名之欄位」
    （含騎縫處）及該筆錄上之「權利已確實告知之欄位」、「
    願意接受夜間詢問之欄位」及「同意接受警方採尿之欄位」
    先後偽造如附表所示「乙○○」之署押14枚（含簽名4枚及
    指印10枚），完成後將之交予警方，用以表示係「乙○○」
    本人接受警方詢問、調查而行使之，致使乙○○本人之名譽
    受有損害，及警方及司法機關對犯罪嫌疑人偵查之正確性。
    嗣經警察覺有異而查覺上情。
二、案經彰化縣警察局田中分局報告臺灣彰化地方法院檢察署檢
    察官自動檢舉偵查起訴。
    理  由
一、本件被告甲○○所涉係死刑、無期徒刑、最輕本刑為3年以
    上有期徒刑之罪或高等法院管轄第1審案件以外之罪，並於
    本院行準備程序時就被訴事實為有罪之陳述，本院合議庭依
    前揭規定，經評議結果，裁定改由受命法官獨任行簡式審判
    程序，先予敘明事訴訟法，判決如主文。
二、訊據被告甲○○對於上開犯罪事實業於本院準備程序及審理
    時均坦承不諱，核與證人乙○○於警詢、偵訊中證述之情節
    相符，並有如附表所示文件上所偽造之署押附卷可參，足見
    被告之自白顯與事實相符，本件事證已臻明確，被告上開犯
    行自堪認定。
三、按刑法上之「署押」，乃指於紙張或物體上簽署之姓名或其
    他符號，以表示其承認所簽署文書之效力，與印文有同一效
    力，而以捺指紋以代替簽名者，則偽造指紋亦屬偽造署押。
    復按前揭被告所偽造之署押，由形式上觀察，於該欄內簽名
    及捺指印，即足以表示由該姓名之人收受警方詢問、調查，
    將之再交予警方，自應成立刑法第216條、第210條之行使偽
    造私文書罪。是被告冒用「乙○○」之名義，在附表所示之
    文件簽名處上簽章欄內簽名及按指印，不但足生損害於司法
    機關偵查之正確性及乙○○之名譽，且被告將上開文件交回
    警員時，亦有行使該私文書之意思及行為。核被告此部分之
    行為，則係觸犯刑法第216、210條之行使偽造私文書罪。
四、又按數行為於同時同地或密切接近之時地實施，侵害同一之
    法益，各行為之獨立性極為薄弱，依一般社會健全觀念，在
    時間差距上，難以強行分開，在刑法評價上，以視為數個舉
    動之接續施行，合為包括之一行為予以評價，較為合理，則
    屬接續犯，而為包括之一罪（最高法院86年臺上字第3295號
    判例要旨參照）。被告在查獲後，雖於前揭犯罪事實欄所示
    時、地，冒用「乙○○」名義應訊多次，雖先後有多次偽造
    署押之行為，並行使「乙○○」名義之偽造私文書多次，惟
    其均係利用同一機會，在同一時段就同一犯罪構成要件之事
    實，僅係基於單一之犯意，接續數次偽造署押犯罪行為及數
    次偽造私文書犯罪行為，而獲達到避免刑事處罰之目的，亦
    即係一個犯罪行為接續進行，而侵害同一法益之情形，各應
    為接續犯，屬單純一罪。被告在上揭私文書上偽造署押之行
    為，為其偽造私文書行為之階段行為，而其偽造該等私文書
    後又進而提出行使，其該部份偽造署押及偽造私文書之行為
    均應為行使偽造私文書之高度行為所吸收，亦均不另論罪。
    查被告曾於91年間因施用毒品違反毒品危害防制條例案件，
    經臺灣南投地方法院於91年5月24日，以91年訴字第192號判
    決其施用第一級毒品部分有期徒刑8月、施用第二級毒品部
    分有期徒刑5月，定應執行刑為有期徒刑1年確定，經入監服
    刑，於93年1月16日執行完畢，有卷附之臺灣高等法院被告
    前案紀錄表可按，其受有期徒刑之執行完畢，5年以內再犯
    本件有期徒刑以上之罪，為累犯，應依刑法第47條之規定加
    重其刑。爰審酌被告其犯行可能陷遭冒名之乙○○無端受刑
    事追訴，並對司法機關審理案件之正確性造成影響，原應從
    重量刑，惟其犯後坦承犯行、深具悔意，犯後態度尚稱良好
    ，等一切情狀，量處如主文所示之刑，並依刑法第41條第1
    項之規定，諭知易科罰金之折算標準。
五、如附表所示共計偽造「乙○○」之署押共18枚（簽名6枚、
    指印12枚），均屬偽造之署押，應依刑法第219條之規定併
    予宣告沒收。
據上論斷，應依刑事訴訟法第273條之1第1項、第299條第1項前
段，刑法第216條、第210條、第219條、第47條、第41條第1項前
段，判決如主文。
本案經檢察官吳宗達到庭執行職務。
中　　華　　民　　國　　96　　年　　4　　月　　11　　日
                  刑事第五庭     法  官  吳俊螢
以上正本證明與原本無異。
如不服本判決，應於判決送達後十日內向本院提出上訴狀 (須附
繕本 )。
告訴人或被害人對於判決如有不服具備理由請求檢察官上訴者，
其上訴期間之計算係以檢察官收受判決正本之日期為準。
中　　華　　民　　國　　96　　年　　4　　月　　11　　日
                                 書記官  林怡吟
中華民國刑法第210條
（偽造變造私文書罪）
偽造、變造私文書，足以生損害於公眾或他人者，處5年以下有
期徒刑。
中華民國刑法第216條
（行使偽造變造或登載不實之文書罪）
行使第 210 條至第 215 條之文書者，依偽造、變造文書或登載
不實事項或使登載不實事項之規定處斷。
中華民國刑法第219條
（沒收之特例）
偽造之印章、印文或署押，不問屬於犯人與否，沒收之。
附表
┌───┬───────────┬───────────┐
│編  號│    文          件    │  偽  造  之  署  押  │
├───┼───────────┼───────────┤
│  １  │彰化縣警察局委託檢驗尿│  簽名1枚、指印1枚    │
│      │液代號與真實姓名對照認│                      │
│      │證單                  │                      │
├───┼───────────┼───────────┤
│  ２  │勘察採證同意書        │  簽名1枚、指印1枚    │
│      │                      │                      │
├───┼───────────┼───────────┤
│  ３  │調查（警詢）筆錄上「  │  簽名1枚、指印7枚    │
│      │受詢問人簽名之欄位」  │                      │
│      │（含騎縫處蓋指印）    │                      │
├───┼───────────┼───────────┤
│  ４  │調查（警詢）筆錄上之「│  簽名1枚、指印1枚    │
│      │權利已確實告知之欄位」│                      │
├───┼───────────┼───────────┤
│  ５  │調查（警詢）筆錄上之「│  簽名1枚、指印1枚    │
│      │願意接受夜間詢問之欄位│                      │
│      │」                    │                      │
├───┼───────────┼───────────┤
│  ６  │調查（警詢）筆錄上之「│  簽名1枚、指印1枚    │
│      │同意接受警方採尿之欄位│                      │
│      │」                    │                      │
└───┴───────────┴───────────┘
